臺灣臺南地方法院民事判決
111年度訴字第596號
原      告  李袁聖  
被      告  郭政偉  



上列當事人間因傷害案件，原告提起刑事附帶民事訴訟請求侵權
行為損害賠償，由本院刑事庭以110年度附民字第586號刑事附帶
民事訴訟裁定移送前來，本院於民國111年11月2日言詞辯論終結
，判決如下：
    主      文
被告應給付原告新臺幣103,680元，及自民國110年12月11日起至
清償日止，按週年利率百分之5計算之利息。
前項判決部分得假執行。但被告如以新臺幣103,680元為原告預
供擔保，得免為假執行。
原告其餘之訴及假執行之聲請均駁回。　
    事實及理由
一、原告起訴主張：
　㈠被告於民國109年5月18日20時30分許，在臺南市○區○○○路0段
    00號「享溫馨KTV」第83號包廂內，基於傷害之犯意，以持
    玻璃酒瓶及徒手方式毆打原告，致原告受有頭部外傷併頭皮
    撕裂傷5公分、軀幹及四肢多處鈍挫傷、左前臂挫傷、左眼
    挫傷、左眼結膜下出血，並導致原告左眼視力降至裸視0.4
    （起訴狀誤載為0.5），經醫生鑑驗後認為不能矯正等傷害
    。被告上開傷害行為，業經本院刑事庭以111年度簡上字第1
    20號判決認定犯傷害罪，處有期徒刑3月確定（下稱本件刑
    案）。
　㈡又被告因本件傷害行為，致原告受有上開害，原告自得依侵
    權行為之法律關係，請求被告負損害賠償責任。茲就請求項
    目詳列如下：
　⒈醫療費新臺幣(下同)3,680元：原告因上開傷勢，於109年5月
    18日至同年月28日間至國立成功大學醫學院附設醫院（下稱
    成大醫院）看診，共支出醫療費3,680元。
　⒉減少勞動能力損失1,311,642元：原告於107年11月14日時，
    雙眼裸視視力原為右眼2.0、左眼1.5， 然因被告上開傷害
    行為，造成原告受有左眼挫傷及左眼結膜下出血之傷害，導
    致原告左眼裸視視力下降至0.4，經醫師診斷為不能矯治，
    因而喪失勞動能力程度25％。而原告為職業大客車駕駛人，
    每月薪資24,000元，至65歲退休時尚有28年又11個月的工作
    時間，依年別單利5％複式霍夫曼係數扣除中間利息，共計受
    有勞動力減損1,311,642元之損害。
　⒊精神慰撫金50萬元：原告因上開傷勢，身體及心靈上蒙受巨
    大之痛苦，並影響原告從事之職業大客車駕駛工作，爰向被
    告請求精神慰撫金50萬元。
　⒋以上項目共計求償1,815,322元。
　㈢並聲明：被告應給付原告1,815,322元，及自刑事附帶民事起
    訴狀繕本送達翌日起至清償日止，按週年利率5％計算之利息
    。原告願供擔保，請准宣告假執行。 　
二、被告則辯以：
　㈠對於本件傷害行為不爭執，也不爭執原告因此受有頭部外傷
    併頭皮撕裂傷5公分、軀幹及四肢多處鈍挫傷、左前臂挫傷
    、左眼挫傷、左眼結膜下出血之傷勢，然就原告主張因此受
    有左眼視力下降之傷害部分，並非被告本件傷害行為所造成
    等語。並就原告請求賠償項目及金額答辯如下：
　⒈醫療費3,680元：對於原告支出醫療費用3,680元不爭執。　
　⒉減少勞動能力損失1,311,642元：原告所受左眼視力下降之傷
    害並非被告之行為所造成，原告自己不工作，請求被告賠償
    減少勞動能力損失1,311,642元，並不合理。
　⒊精神慰撫金50萬元：原告所受損失是原告自己不工作所致，
    不同意原告此部分請求。
　㈡另主張前有給付原告2萬元的醫療費用，就此部分之金額主張
    抵銷。
　㈢並為答辯聲明：原告之訴及假執行之聲請均駁回，如受不利
    判決，願供擔保請准宣告免為假執行。
三、本院得心證之理由：
　㈠按因故意或過失，不法侵害他人之權利者，負損害賠償責任
    ，民法第184條第1項前段定有明文。又民法第184條第1 項
    前段規定，侵權行為之成立，須行為人因故意過失不法侵害
    他人權利，亦即行為人須具備歸責性、違法性，並不法行為
    與損害間有因果關係，始能成立，且主張侵權行為損害賠償
    請求權之人，對於侵權行為之成立要件，應負舉證責任。經
    查：
　⒈本件原告主張被吿於上開時、地，以持玻璃酒瓶及徒手方式
    毆打原告，致其受有頭部外傷併頭皮撕裂傷5公分、軀幹及
    四肢多處鈍挫傷、左前臂挫傷、左眼挫傷、左眼結膜下出血
    ，被告前述傷害行為經原告提出刑事告訴後，經本院刑事庭
    以111年度簡字第881號刑事簡易判決認定被告犯傷害罪，處
    有期徒刑50日，如易科罰金以1,000元折算1日；嗣經檢察官
    提起上訴後，經本院以111年度簡上字第120號判決認定犯傷
    害罪，處有期徒刑3月，如易科罰金以1,000元折算1日確定
    等情，有原告提出之成大醫院門診收據、109年5月18日至28
    日診斷證明書在卷可查（見本院卷第177-182頁、第187-193
    頁），並經本院調閱前開刑事案件全卷核閱屬實；參以原告
    係於事發當日即前往成大醫院急診求治，經醫師診斷受有前
    開傷勢等情，亦有前揭診斷證明書可證，堪認原告主張前開
    傷勢為被吿本件傷害行為所致，洵屬有據。
　⒉原告另主張因被告本件傷害行為，受有左眼裸視視力下降至0
    .4之傷害，並提出宏科醫院107年11月14日一般體格（健康
    ）檢查紀錄表、陳眼科耳鼻喉科診所109年5月22日診斷證明
    書為證（見本院卷第183-185頁）。惟查：依本件刑案函詢
    陳眼科耳鼻喉科診所及成大醫院，分別獲得函覆略稱：「原
    告在109年5月18日之4日後，至該診所就診，然於同年9月19
    日才來複診，因4個月內只有兩次來診，診療次數不多而無
    法判斷其左眼視力下降與『左眼結膜下出血』是否有因果關係
    等語」、「原告於109年5月25日至成大醫院就診，經檢查發
    現左眼結膜下出血及左眼眼球挫傷，依醫理判斷，原告之左
    眼視力下降且不能矯正，與其受有左眼結膜下出血之傷害，
    難以判斷是否有因果關係等語」，有上開醫療院所之回函及
    所檢覆之病患診療資料摘錄表在卷可稽（見刑案一審卷第13
    1、133至135頁）。是依上開函文所示，縱使原告左眼裸視
    視力於本件傷害案件事發後有所不同，仍無法據此認定原告
    左眼視力下降即與被告本件傷害行為間存有因果關係。
　㈡又不法侵害他人之身體或健康者，對於被害人因此喪失或減
    少勞動能力，或增加生活上之需要時，應負損害賠償責任；
    不法侵害他人之身體、健康者，被害人雖非財產上之損害，
    亦得請求賠償相當之金額，為民法第193條第1項、第195條
    第1項前段所明定。而損害賠償之債，以有損害之發生及有
    責任原因之事實，並二者之間有相當因果關係為成立要件。
    故原告所主張損害賠償之債，如不合於此項成立要件者，即
    難謂有損害賠償請求權存在。茲就原告請求損害賠償項目、
    金額是否適當，逐項分述如下：
　⒈醫療費用：原告主張因被告本件傷害行為支出醫療費用3,680
    元，為被告所不爭執，是原告此部分請求為有理由，應予准
    許。
　⒉減少勞動能力損失：本件原告左眼裸視視力下降與被告本件
    傷害行為間，並無積極證據證明存有因果關係，業如前述，
    則原告請求被告賠償因此所減少之勞動能力損失，即無理由
    。況依本院函詢陳眼科耳鼻喉科診所原告左眼視力0.4之情
    況是否可矯正治療、矯治後可否正常行走、開車？經該診所
    函覆略以：左眼裸視0.4係指戴眼鏡無法矯正至0.5，即是說
    戴眼鏡也無法矯正清楚的意思，不論及治療有效或無效…右
    眼1.0、左眼0.4的成人可以正常行走、開車，這應是9成以
    上眼科醫師的共識（見本院卷第169-171頁），是依上開函
    文所示，原告目前之視力狀況仍可正常行走、開車，則原告
    主張因左眼裸視視力下降而受有喪失及減少勞動能力之損害
    ，即非可採。此外，原告並未提出其他喪失及減少勞動能力
    之證明文件，原告主張其因此受有減少勞動能力損失，自屬
    無據。
　⒊慰撫金：原告主張因上開傷勢受有痛苦，請求慰撫金50萬元
    ，被告則爭執金額過高等語。按被害人因身體、健康受侵害
    ，致受有非財產上之損害者，雖亦得請求賠償，惟酌定精神
    慰撫金之多寡時，應斟酌被害人及加害人雙方之身份、資力
    、經濟狀況、加害程度、被害人所受痛苦及其他各種情形，
    以核定相當之數額。經查：原告因被告本件傷害行為致其受
    有頭部外傷併頭皮撕裂傷5公分、軀幹及四肢多處鈍挫傷、
    左前臂挫傷、左眼挫傷、左眼結膜下出血等傷害，精神上受
    有痛苦，自得請求被告賠償精神慰撫金。而原告為高職畢業
    ，現職保全，每月收入約26,000元，名下無財產，經濟狀況
    普通；被告係國中畢業，現職貨車司機，每月收入約3萬元
    ，需扶養母親及哥哥，有負債約3、400萬元，名下有汽車1
    輛、經濟狀況不佳等情，業據兩造分別陳述在卷（見本院卷
    第160頁），暨兩造109年度之稅務電子閘門財產所得調件明
    細表可參（見限閱卷）。是本院斟酌被告之加害情節、原告
    受害程度、兩造之身分、地位、經濟能力等一切情況，認原
    告請求50萬元之精神慰撫金，尚屬過高，應核減為10萬元為
    適當，逾此部分之請求，則屬無據。
　⒋綜上所述，原告所受損害之金額總計為103,680元【計算式：
    3,680＋100,000＝103,680】。
　㈢按二人互負債務，而其給付種類相同，並均屆清償期者，各
    得以其債務，與他方之債務，互為抵銷，民法第334條第1項
    前段亦有明文。被告雖主張前已支付原告2萬元之醫療費用
    ，並主張以此部分金額與原告請求賠償之金額相互抵銷云云
    ，惟原告否認有收受上開款項，且被告亦未提出相關證據舉
    證以實其說，其此部分主張，要難可採。
　㈣末按給付無確定期限者，債務人於債權人得請求給付時，經
    其催告而未為給付，自受催告時起，負遲延責任。其經債權
    人起訴而送達訴狀或依督促程序送達支付命令，或為其他相
    類之行為者，與催告有同一之效力；遲延之債務，以支付金
    錢為標的者，債權人得請求依法定利率計算之遲延利息；應
    付利息之債務，其利率未經約定，亦無法律可據者，週年利
    率為百分之5，民法第229條第2項、第233條第1項前段及第2
    03條分別定有明文。從而，原告依侵權行為損害賠償之法律
    關係，請求被告就前開金額加計自刑事附帶民事起訴狀繕本
    送達翌日即110年12月11日（見附民卷第17頁）起至清償日
    止，按週年利率5％計算之利息，為有理由，應予准許。
四、綜上所述，原告依侵權行為之法律關係，請求被告賠償損害
    103,680元，及自110年12月11日起至清償日止，按週年利率
    5％計算之利息，為有理由，應予准許，逾此部分之請求，為
    無理由，應予駁回。
五、本件為判決基礎之事證已臻明確，兩造其餘攻擊、防禦方法
    及所提之證據，經本院審酌後，認與判決之結果不生影響，
    爰不一一論列，併此敘明。
六、本件原告勝訴部分，因所命給付之金額未逾50萬元，爰依民
    事訴訟法第389條第1項第5款，依職權宣告假執行；而被告
    陳明願供擔保免為假執行，核無不合，爰依同法第392條第2
    項規定，酌定相當之擔保金額准許之。至原告敗訴部分，其
    假執行之聲請已失所附麗，應併予駁回。
七、本件原告係於刑事訴訟程序提起民事訴訟，經本院刑事庭裁
    定移送前來，依刑事訴訟法第504條第1項規定，無庸繳納裁
    判費，且本件訴訟繫屬期間亦未增生訴訟費用事項，故無訴
    訟費用負擔問題，併予敘明。
八、結論：本件原告之訴為一部有理由、一部無理由。爰依民事
    訴訟法第79條、第389條第1項第5款、第392條第2項，判決
    如主文。
中　　華　　民　　國　　111 　年　　11　　月　　16　　日
                  民事第四庭    法  官　
以上正本證明與原本無異。
如不服本判決，應於送達後20日內，向本院提出上訴狀並表明上
訴理由，如於本判決宣示後送達前提起上訴者，應於判決送達後
20日內補提上訴理由書（須附繕本）。
如委任律師提起上訴者，應一併繳納上訴審裁判費。
中　　華　　民　　國　　111 　年　　11　　月　　16　　日
                                  書記官  顏珊姍